【裁判字號】    97,訴,755
【裁判日期】    971120
【裁判案由】    分配表異議之訴
【裁判全文】
臺灣士林地方法院民事裁定               97年度訴字第755號
原      告  甲○○
被      告  乙○○
上列當事人間分配表異議之訴事件，本院裁定如下：
    主  文
原告之訴駁回。
訴訟費用參萬柒仟捌佰貳拾捌元由原告負擔。
    理  由
一、原告起訴主張：本院95年度執字第18109 號拍賣抵押物強制
    執行事件（下稱系爭執行事件），就訴外人即債務人周員所
    有坐落臺北市○○區○○段一小段249 、279 、282 、315
    、329 、337 、341 、346 及348 等地號8 筆土地（下合稱
    系爭土地）予以拍賣，並製作分配表，被告為第3 順位抵押
    權人，伊為第4 順位抵押權人。然周員前將系爭土地供被告
    設定最高限額新臺幣（下同）500 萬元抵押權時，僅向被告
    借款65萬元。詎本院製作分配表時，竟列500 萬元為被告之
    抵押債權而優先受配，致伊之債權無法受償。爰依法提起分
    配表異議之訴，並聲明：本院系爭執行事件對被告所分配之
    436 萬3728元債權額，應減為65萬元，並將減少之金額371
    萬3728元分配予原告。
二、按起訴不合程式或不備其他要件者，法院應以裁定駁回之，
    民事訴訟法第249 條第1 項第6 款定有明文。次按債權人或
    債務人對於分配表所載各債權人之債權或分配金額有不同意
    者，應於分配期日1 日前，向執行法院提出書狀，聲明異議
    。異議未終結者，為異議之債權人或債務人得向執行法院對
    為反為陳述之債權人或債務人提起分配表異議之訴，強制執
    行法第39條第1 項、第41條第1 項前段分別定有明文。又強
    制執行法第39條第1 項規定聲明異議應於分配期日1 日前，
    則遵守該法定期間乃對於分配表聲明異議之合法要件，如未
    聲明異議，自無從依民事訴訟法第41條第1 項之規定提起分
    配表異議之訴。
三、經查，原告為系爭土地之第4 順位抵押權人，被告則為系爭
    土地之第3 順位抵押權人，系爭執行事件定於民國97年5 月
    28日進行分配，原告於97年4 月16日收受分配通知。惟原告
    僅於97年5 月20日向本院提起分配表異議之訴，而未於系爭
    執行事件之分配期日1 日前，向本院民事執行處就該分配表
    聲明異議乙節，業經本院調閱本院95年度執字第18109 號執
    行卷宗核閱屬實。是原告既未於分配期日1 日前向執行法院
    聲明異議，揆諸上揭說明，原告逕行提起本件分配表異議之
    訴，其起訴自不合法，應予駁回。
四、本院依職權確定本件訴訟費用額3 萬7828元（原告預繳第一
    審裁判費3 萬7828元），並諭知由敗訴之原告負擔。
五、據上論結，原告之訴不合法，依民事訴訟法第249 條第1 項
    第6 款、第95條、第78條裁定如主文。
中    華    民    國    97    年    11    月    20    日
                  民事第三庭  審判長法  官  鍾任賜
                                    法  官  施月燿
                                    法  官  林尚諭
以上正本證明與原本無異。
如對本裁定抗告，應於裁定送達後10日內向本院提出抗告狀。
中    華    民    國    97    年    11    月    21    日
                                    書記官  李明章


司法院資訊處製作；財團法人民間司法改革基金會備份。
